【裁判字號】    97,簡,76
【裁判日期】    970819
【裁判案由】    消防法
【裁判全文】
臺中高等行政法院判決
                                     97年度簡字第00076號
原      告  甲○○
被      告  臺中市政府
代  表  人  乙○○
訴訟代理人  丙○○
            丁○○
上列當事人間因消防法事件，原告不服內政部中華民國97年4月
30日台內訴字第0970047313號訴願決定（案號：0000000000），
提起行政訴訟，本院判決如下︰
    主  文
原告之訴駁回。
訴訟費用由原告負擔。
    事實及理由
一、事實概要：緣被告所屬消防局於民國（下同）96年6月16日
    至位於台中市○區○○里○○路148號1樓由原告所經營之「
    A-ONE」撞球場現場實施消防安全檢查，而該場所係未依規
    定取得使用執照屬違規使用，經被告所屬消防局量測一樓之
    樓地板面積為605平方公尺，實際營業用途為撞球場，應屬
    各類場所消防安全設備設置標準第12條第1款（甲類場所）
    之第2目之場所，依該標準之第15條第1項第1款、第19條第1
    項第1款、第22條、第24條第1項第1款，應設有室內消防栓
    設備、火警自動警報設備、緊急廣播設備及排煙設備。被告
    所屬消防局發現其消防安全設備有未依該標準規定，設置上
    述設備之缺失，被告即時舉發，通知原告限期於96年7月16
    日前改善完畢。被告所屬消防局於96年8月28日進行複查時
    ，該場所現場仍有營業行為且上述缺失尚未改善，再予舉發
    ，並將舉發單由現場員工簽認收執，轉交原告，被告以96年
    9月5日96府消預違字A098號處分書，處原告罰鍰新台幣（下
    同）12,000元。原告不服，提起訴願遭決定駁回，遂提起本
    件行政訴訟。
二、本件原告主張：原告所經營之A-ONE撞球場，亦即台中市體
    育會撞球委員會之會址，因係違建，已由被告令拆除隊於96
    年9月7日前執行完畢。原告為保護現有生財器具，如球抬、
    冷氣機、音響、管線設備等，於96年8月20日陸續搬至所承
    租之台中市○○街105號倉庫存放。期間適逢96年全國運動
    會台中市撞球代表隊賽前選手集訓期間，故被告所屬消防局
    在複查時，誤以為仍在營業，原告當日未在場，未能予以說
    明，而被告所屬消防局未能察查顯有違誤，請求明查等情。
    並聲明求為判決撤銷訴願決定及原處分。
三、被告則以：本案其消防安全設備不合規定經通知限期改善及
    複查時現場仍有營業行為，且消防安全設備缺失未改善等事
    實，有「舉發違反消防法案件通知單」足資佐證，原告顯違
    反消防法第6條、第37條之規定。被告依「各級消防主管機
    關辦理消防安全檢查違法案件處理注意事項」之規定處罰12
    ,000元，認事量罰，並無不當。本案據原告所提出之資料顯
    示，代表台中市參加「96年全國運動會」擔任撞球項目選手
    集訓日期為96年9月20日起至10月19日止，期間已在本案舉
    發時（96年8月28日）之後；另用電地址：台中市○○路333
    巷108號（與本案不符），停電日期為96年8月30日，如該場
    所使用之電力出於該址，亦表示本案於舉發時該場所仍處於
    營業中尚未被停電，故本案舉發當時原告仍負有依法設置維
    護消防安全設備之義務等語，資為抗辯。並聲明求為判決駁
    回原告之訴。
四、兩造之爭點為被告所為消防複查時，原告是否仍在營業及尚
    未改善缺失？
    經查：
    (一)按「本法所稱管理權人係指依法令或契約對該場所有實際
      支配管理權者，其屬法人者為其負責人。」、「下列場所
      之管理權人應設置並維護其消防安全設備：一、依法令應
      有消防安全設備之建築物。‧‧‧」、「違反第6條第1項
      消防安全設備設置、維護之規定，經通知限期改善，逾期
      不改善或複查不合規定者，處其管理權人新台幣6千元以
      上3萬元以下罰鍰；經處罰鍰後仍不改善者，得連續處罰
      ，並得予以30日以下之停業或停止其使用之處分。」消防
      法第2條、第6條第1項、第37條第1項定有明文。又「未申
      領使用執照或未依使用執照用途之違規使用場所，以其實
      際用途分類列管檢查；其不合規定事項，依消防法相關規
      定處理」內政部96年4月25日內授消字第0960823307號令
      修正「各級消防主管機關辦理消防安全檢查違法案件處理
      注意事項」第2點第2目所規定。
    (二)本件原告係位於台中市○區○○里○○路148號1樓「A-ON
      E」撞球場之管理權人，該場所係未依規定取得使用執照
      屬違規使用，經被告消防局於96年6月16日至上開「A-ONE
      」撞球場現場實施消防安全檢查，經量測其一樓之樓地板
      面積為605平方公尺，實際營業用途為撞球場，應屬各類
      場所消防安全設備設置標準第12條第1款（甲類場所）之
      第2目之場所，依該標準之第15條第1項第1款、第19條第1
      項第1款、第22條、第24條第1項第1款，應設有室內消防
      栓設備、火警自動警報設備、緊急廣播設備、排煙設備。
      檢查後發現其消防安全設備有﹕1.未設室內消防栓設備2.
      未設火警自動警報設備3.未設緊急廣撥設備4.未設排煙設
      備等缺失，被告即時舉發，開單（100989）通知，並限期
      於96年7月16日前改善完畢。被告所屬消防局於96年8月28
      日再行複查，該場所仍維持既有之營業行為且限期應改善
      缺失亦未改善，被告以96年9月5日96府消預違字第A098號
      處分書，處以罰鍰12,000元等情，為原告所不爭執，並有
      消防安全檢查列管對項基本資料、96年6月16日台中市消
      防局舉發違反消防法案件通知單、96年8月28日台中市消
      防局舉發違反消防法案件通知單、及被告96年9月5日96府
      消預違字第A098號處分書附卷可稽，是原告違規事證明確
      ，揆諸首揭規定，原處分並無違誤。
    (三)至原告主張期間因有96年全國運動會台中市撞球代表隊集
      訓，致被告所屬消防局誤認系爭地址有營業行為，事實上
      已停止營業云云，然據原告所提示之資料顯示，代表台中
      市參加「96年全國運動會」擔任撞球項目選手集訓日期為
      96年9月20日起至10月19日止（見本院卷第7頁台中市政府
      96年9月17日府教體字第0960210465號函），該期間已在
      本案應改善完畢日（96年7月16日）、舉發時（96年8月28
      日）及處分日（96年9月5日）之後；至有關用電方面，依
      原告所提用電紀錄（地址為台中市○○路333巷108號，稱
      因整編關係變更為本案系爭房屋地址），停電日期為96年
      8月30日（見本院卷第18頁用戶完整基本資料），足證於
      舉發時該場所仍處於營業中尚未被停電之情形，原告仍負
      有依法設置維護消防安全設備之義務，被告所辯並無可採
      。
    (四)從而，被告依前揭消防法規及「各級消防主管機關辦理消
      防安全檢查違法案件處理注意事項」之規定處原告罰鍰
      12,000元，並無違誤，訴願決定予以維持，核無不合。原
      告訴請撤銷，為無理由，應予駁回。又本件係簡易事件，
      爰不經言詞辯論逕為判決，併予敘明。
五、據上論結，本件原告之訴為無理由，依行政訴訟法第233 條
    第1項、第236條、第195條第1項後段、第98條第1項前段，
    判決如主文。
中    華    民    國    97    年    8    月    19    日
                臺中高等行政法院第三庭
                                法  官  莊 金 昌
如不服本判決，應於判決送達後20日內，以本訴訟事件所涉及之
法律見解具有原則性者，始得向本院提出上訴狀並表明上訴理由
，經最高行政法院許可，否則不得上訴；如於本判決宣示後送達
前提起上訴者，應於判決送達後20日內補提上訴理由書（均應依
對造人數提出繕本）。
中    華    民    國    97    年    8    月    20     日
                                書記官  林  昱  妏


司法院資訊處製作；財團法人民間司法改革基金會備份。
